臺灣板橋地方法院刑事判決　　　　　　100年度交訴字第183號
公　訴　人　臺灣板橋地方法院檢察署檢察官
被　　　告　孫慱駿
上列被告因公共危險等案件，經檢察官提起公訴（100 年度偵字
第10177 號），本院判決如下：
    主  文
孫慱駿損壞公務員職務上掌管之物品，處有期徒刑肆月，如易科
罰金，以新臺幣壹仟元折算壹日。
被訴肇事逃逸部分無罪。
    事  實
一、孫慱駿於民國100 年4 月3 日（起訴書誤載為100 年4 月2
    日）16時43分許，酒後騎乘車牌號碼HZ5 －527 號重型機車
    （尚未達不能安全駕駛動力交通工具之程度，此部分所涉公
    共危險罪嫌，經檢察官另為不起訴處分在案），行經新北市
    ○○區○○路1 段1 巷底與全興路口，因行跡可疑，為執行
    取締砂石車巡邏勤務而各騎乘警用重型機車之新北市政府警
    察局新莊分局警員王于誠、賴宏亮查覺有異並示意其停車受
    檢，詎孫慱駿為規避酒測查緝，竟逕自騎乘機車加速逃逸，
    王于誠、賴宏亮即分別騎乘車牌號碼M9S －915 號、M9S －
    913 號警用重型機車，開警示燈及鳴警笛自後追趕，於同日
    16時44分許，追至新北市泰山區○○○路25號前，王于誠要
    求孫慱駿靠路邊停車時，孫慱駿明知王于誠為依法執行職務
    之警員，且正在執行公務，竟基於對公務員依法執行職務施
    強暴、損壞公務員職務上掌管物品之犯意，以騎乘上開機車
    撞擊王于誠所騎乘之車牌號碼M9S －915 號警用重型機車之
    方式，施強暴於王于誠之人車，使之倒地，王于誠因受有肩
    及上臂多處位置挫傷、肘挫傷、膝挫傷、髖、大腿、小腿及
    踝磨損或擦傷、手指磨損、擦傷等傷害（傷害部分業據王于
    誠於本院審理中撤回告訴，爰不另為不受理判決），其職務
    上掌管之前揭警用機車左側車身且因之損壞，足生損害於公
    務機關之財產，孫慱駿並得以逃離而繼續騎乘機車往新莊方
    向加速前行，惟嗣行經新北市泰山區○○○路1 號前，不慎
    與洪維紳駕駛之車牌號碼7K－1555號自用小客車發生擦撞，
    經在後追趕之賴宏亮騎乘車牌號碼M9S －913 號警用重型機
    車到場處理而查獲，並測得孫慱駿呼氣酒精濃度測定值達每
    公升0.17毫克，始悉上情。
二、案經新北市政府警察局新莊分局報告臺灣板橋地方法院檢察
    署檢察官偵查起訴。
    理  由
壹、有罪部分：
一、按被告以外之人於審判外之言詞或書面陳述，除法律有規定
    者外，不得作為證據；又被告以外之人於審判外之陳述，雖
    不符合同法第159 條之1 至第159 條之4 之規定，但經當事
    人於審判程序同意作為證據，法院審酌該言詞陳述或書面陳
    述作成時之情況，認為適當者，亦得為證據。當事人、代理
    人或辯護人於法院調查證據時，知有第159 條第1 項不得為
    證據之情形，而未於言詞辯論終結前聲明異議者，視為有前
    項之同意，刑事訴訟法第159 條第1 項及第159 條之5 分別
    定有明文。本判決下列所引用之各該被告以外之人於審判外
    之陳述及相關書證，檢察官及被告迄至本院言詞辯論終結前
    均未聲明異議，本院審酌上開證據資料製作時之情況，尚無
    違法不當及證明力明顯過低之瑕疵，認以之作為證據應屬適
    當，揆諸前開規定，認前揭證據資料均有證據能力，先予敘
    明。
二、上揭犯罪事實，業據被告孫慱駿於本院審理時坦承不諱，核
    與證人即警員王于誠於偵查、證人趙應錫於警詢及偵查、證
    人洪維紳於警詢中所證述之情節相符，並有證人即警員王于
    誠、賴宏亮之職務報告、行政院衛生署臺北醫院診斷證明書
    、酒精濃度測定紀錄表、道路交通事故現場圖、道路交通事
    故調查報告表(一)(二)各1 份、現場及警員受傷照片50張附卷可
    稽。足見被告自白與事實相符，堪予採信。本案事證明確，
    被告犯行洵堪認定，應予依法論科。
三、按刑法第135 條第1 項之罪，以對於公務員依法執行職務時
    施強暴脅迫為要件。此之所謂施強暴，不以對於公務員之身
    體直接實施暴力為限，凡以公務員為目標，而對物或對他人
    施暴力，其結果影響及於公務員之執行職務者，亦屬之（最
    高法院84年度臺非字第333 號判決要旨參照）；復按刑法第
    138 條之毀損公務員職務上掌管之物品罪，祇要對於公務員
    職務上所掌管之物品，有毀棄、損壞、隱匿或致令不堪用之
    任一行為，罪即成立，不以兼具為限，而組成車輛之任一零
    件與配備，均具有其特定之功能性，如遭破壞，自足減損各
    該零件之功能及作用，降低車輛駕駛之安全性，並造成修復
    或更換零件之財物損失，均足成立損壞物品之罪（最高法院
    88年度臺上字第3742號判決要旨供參）。又刑法第138 條所
    規定之「公務員職務上掌管之物品」，係指該物品為公務員
    本於職務上之關係所掌管者而言；而依警察機關公務車輛使
    用管理要點規定，警察人員對執勤務時所配備使用之車輛，
    有保管維護之責，是警察執行巡邏等勤務所駕駛之巡邏車，
    自屬其職務上掌管之物品。被告對警員職務上所保管維護之
    警用重型機車為衝撞之強暴行為，核其所為，係犯刑法第13
    5 條第1 項對公務員依法執行職務施強暴罪及同法第138 條
    損壞公務員職務上掌管之物品罪。被告騎乘機車衝撞王于誠
    警員所騎乘警用機車之一行為，同時對於公務員依法執行職
    務時施以強暴，並損壞公務員職務上掌管之物品，為一行為
    觸犯數罪名之想像競合犯，應依刑法第55條之規定，從一重
    之損壞公務員職務上掌管之物品罪處斷。至被告上開損壞公
    務員職務上掌管之物品犯行，雖未據檢察官提起公訴，然此
    部分既有警員職務報告及車損照片等在卷足參，且與已起訴
    經本院認定有罪之對公務員依法執行職務施強暴犯罪事實具
    有想像競合犯之裁判上一罪關係，自為起訴效力所及，本院
    亦應併予審理，附此敘明。爰審酌被告前未曾受有期徒刑以
    上刑之宣告，有臺灣高等法院被告前案紀錄表附卷可參，足
    認其品行並非惡劣，惟於警員執行職務之際，漠視國家公權
    力之存在，為逃避警員攔檢，而騎乘機車衝撞警員所騎乘之
    警用重型機車，造成警員受傷及警用重型機車損壞，其犯行
    影響公權力之執行非輕，實不可取，惟事後業已坦承犯行，
    態度尚稱良好，且與王于誠警員達成和解，堪認已有悔意，
    暨斟酌被告對於國家公務員執行職務所生之危害程度，並其
    犯罪之動機、目的、手段、高中畢業之智識程度等一切情狀
    ，就其本件前開犯行量處如主文所示之刑，並諭知如易科罰
    金之折算標準。
四、公訴意旨復以：被告於前揭時、地，基於傷害之犯意，以騎
    乘上開機車撞擊警員王于誠所騎乘之車牌號碼M9S －915 號
    警用重型機車之方式，施強暴於王于誠，使之人車倒地，受
    有肩及上臂多處位置挫傷、肘挫傷、膝挫傷、髖、大腿、小
    腿及踝磨損或擦傷、手指磨損、擦傷等傷害，因認被告同時
    涉犯刑法第277 條第1 項之傷害罪嫌。惟按告訴乃論之罪，
    告訴人於第一審辯論終結前得撤回其告訴；告訴經撤回者，
    應諭知不受理之判決，刑事訴訟法第238 條第1 項、第303
    條第3 款分別定有明文。查告訴人王于誠告訴被告傷害案件
    ，公訴意旨認係犯刑法第277 條第1 項之罪，依同法第287
    條前段規定，須告訴乃論，茲據告訴人於本院100 年8 月11
    日準備程序中與被告就傷害犯行達成和解並撤回告訴，有聲
    請撤回刑事告訴狀在卷可佐，此部分原應為不受理之判決，
    惟公訴意旨認被告此部分行為，與其上開經起訴判刑之妨害
    公務及損壞公務員職務上掌管之物品犯行間，有想像競合犯
    之裁判上一罪關係，爰不另為不受理之諭知。
貳、無罪部分：
一、公訴意旨另以：被告於上開時、地騎乘機車故意撞傷警員王
    于誠後，另基於肇事逃逸之犯意，明知其已肇事致王于誠受
    傷後，不僅未停車加以救護，反而騎乘機車往新莊方向加速
    逃逸，行經新北市泰山區○○○路1 號前，與洪維紳駕駛之
    車牌號碼7K-1555 號自用小客車發生擦撞，嗣經在後追趕之
    警員賴宏亮騎乘車牌號碼M9S-913 號警用重型機車到場處理
    而查獲，因認被告涉有刑法第185 條之4 肇事逃逸罪嫌云云
    。
二、按犯罪事實應依證據認定之，無證據不得認定犯罪事實；不
    能證明被告犯罪者，應諭知無罪之判決，刑事訟訴法第154
    條第2 項、第301 條第1 項分別定有明文。又事實之認定，
    應憑證據，如未能發現相當證據，或證據不足以證明，自不
    能以推測或擬制之方法，以為裁判基礎；且認定犯罪事實所
    憑之證據，雖不以直接證據為限，間接證據亦包括在內，然
    而無論直接或間接證據，其為訴訟上之證明，須於通常一般
    之人均不致有所懷疑，而得確信其為真實之程度者，始得據
    為有罪之認定，倘其證明尚未達到此一程度，而有合理之懷
    疑存在時，尚難為有罪之認定基礎（最高法院40年臺上字第
    86號、76年臺上字第4986號判例可資參照）。復按刑法第18
    5 條之4 之肇事致人死傷而逃逸罪，固不以行為人對於事故
    之發生應負過失責任為必要，但仍以行為人對於事故之發生
    非出於故意為前提。若蓄意運用車輛以為殺人或傷害人之犯
    罪工具，即應成立殺人或傷害罪，不應稱為駕駛動力交通工
    具「肇事」。此觀該條之立法理由，係「為維護交通安全，
    加強救護，減少被害人之死傷，促使駕駛人於肇事後，能對
    被害人即時救護，特增設本條，關於肇事致人死傷而逃逸之
    處罰規定。」自明。如係故意以汽車作為殺人或傷害人之工
    具，立法者本無對於行為人於故意殺人或傷人後，仍留現場
    對於被害人為即時救護之期待，縱行為人嗣後駕車逃離現場
    ，亦僅能論以殺人或傷害之罪責，尚難以侵害社會法益之上
    開公共危險罪相繩（最高法院96年度臺上字第3881號判決參
    照）。
三、查證人王于誠於偵查中證稱：當時伊與賴宏亮警員著制服在
    執取締砂石車勤務，被告看到我們時，感覺很緊張，我們就
    對被告吹警哨及揮指揮棒請他停車，被告沒有停車直接加速
    行駛，我們就騎警車追他，伊兩度騎到被告車旁與被告平行
    ，向被告表示請他停車，被告都沒有停車，第三次伊快騎到
    被告車旁時，被告突然左彎並衝撞伊，很明顯就是要把伊撞
    倒，看伊跌倒後被告還繼續往前騎等語（見偵卷第60至61頁
    ），足認被告主觀上已明知係遭警員追捕，且為警員示意攔
    停拒不配合，並衝撞警員而加速逃逸，致警員王于誠倒地受
    傷，顯係故意以機車作為傷害人之工具，立法者本無對於行
    為人於故意傷人後，仍留待現場對被害人為即時救護之期待
    ，是被告於事發後縱使逃離現場而未留下處理，揆諸上開最
    高法院判決意旨，其所為即與刑法第185 條之4 之肇事致人
    死傷而逃逸罪之構成要件不符。此外，復查無其他積極證據
    足認被告涉有上開犯行，自屬不能證明被告此部分犯罪，而
    應為被告無罪之諭知。
據上論斷，應依刑事訴訟法第299 條第1 項前段、第301 條第1
項，刑法第135 條第1 項、第138 條、第55條、第41條第1 項前
段，刑法施行法第1 條之1 第1 項、第2 項前段，判決如主文。
本案經檢察官林士淳到庭執行職務。
中    華    民    國   100    年    12    月    13    日
                  刑事第二十庭  審判長法  官  陳明偉
                                      法  官  傅明華
                                      法  官  廖欣儀
以上正本證明與原本無異。
如不服本判決應於收受判決後10日內向本院提出上訴書狀，並應
敘述具體理由。其未敘述上訴理由者，應於上訴期間屆滿後20日
內向本院補提理由書（均須按他造當事人之人數附繕本）「切勿
逕送上級法院」。
                                      書記官  顏偉林
中    華    民    國   100    年    12    月    13    日
附錄本案論罪科刑法條全文：
中華民國刑法第135條
（妨害公務執行及職務強制罪）
對於公務員依法執行職務時，施強暴脅迫者，處3 年以下有期徒
刑、拘役或3 百元以下罰金。
意圖使公務員執行一定之職務或妨害其依法執行一定之職務或使
公務員辭職，而施強暴脅迫者，亦同。
犯前二項之罪，因而致公務員於死者，處無期徒刑或7 年以上有
期徒刑；致重傷者，處3 年以上、10年以下有期徒刑。
中華民國刑法第138條
（妨害職務上掌管之文書物品罪）
毀棄、損壞或隱匿公務員職務上掌管或委託第三人掌管之文書、
圖畫、物品，或致令不堪用者，處5 年以下有期徒刑。